最高法院民事裁定　　　　　　　　　　111年度台抗字第621號
再 抗告 人　蕭宏宇
　　　　　　方文銓
　　　　　　陳勝福
　　　　　　凌松柏
　　　　　　簡鳳良
　　　　　　王毓麒
共　　　同
訴訟代理人　陳冠甫律師
上列再抗告人因與騰竣建設有限公司等間聲請定暫時狀態之處分
事件，對於中華民國111年3月31日臺灣高等法院裁定（111 年度
抗字第243號），提起再抗告，本院裁定如下：
    主  文
再抗告駁回。                                            
再抗告訴訟費用由再抗告人負擔。
    理  由
本件再抗告人以：伊對相對人台新國際商業銀行股份有限公司（
下稱台新銀行）、騰竣建設有限公司（下稱騰竣公司）起訴請求
確認袋地通行權存在（下稱本案訴訟），對其2 人聲請准於本案
訴訟確定前，騰竣公司應將設置於坐落臺北市○○區○○○○○
區○○○段○○段00地號土地（下稱系爭土地）上之圍籬及工作
雜物（下合稱系爭地上物）拆除，並容忍再抗告人通行，且不得
有妨礙、阻撓通行之行為。臺灣臺北地方法院（下稱臺北地院）
裁定駁回再抗告人之聲請，再抗告人不服，提起抗告。原法院以
：再抗告人主張其共有之同小段86地號土地（下稱86地號土地）
為袋地，須通行已信託登記為台新銀行所有之系爭土地，因騰竣
公司於系爭土地興建房屋，將其上原有寬4.9 米通道（下稱系爭
通道）縮減為2 米，且道口以圍籬圍住，堆放工作雜物，使其無
法通行，有確認通行權存否之爭執，已就定暫時狀態處分之請求
為釋明。惟觀諸兩造提出之土地示意圖、地籍圖、套繪圖、現場
照片及建造執照，可知86地號土地可經由緊鄰較為寬廣之○○區
○○路000 巷及同小段73地號土地通行，86地號土地上之建物內
部公共空間，亦有天井等走道彼此互通，足認系爭土地並非86地
號土地對外唯一通行道路。且系爭土地上雖有系爭地上物，然並
未完全封閉，行人或自行車、機車仍得從旁自由通行。又系爭土
地、86地號土地間之防火間隔，係位於86地號土地，該地西南側
經住戶於其上搭建圍牆、遮雨棚、花園等違建（下稱系爭違建）
，佔據防火間隔，再抗告人未主張系爭違建有何造成其對外通行
困難或受阻之情形，堪認系爭地上物應無造成其通行之急迫危險
存在。參以前開建造執照之記載，系爭違建造成○○區○○路 0
段000 巷00號房屋（下稱21號房屋）居民必須利用系爭土地作為
通行之通路，與所謂通行必要之要件不符。足見系爭通道顯非供
不特定之公眾通行，自無妨害公共交通、安全之虞，及有何衍生
危險之急迫性。而騰竣公司於系爭土地興建房屋，設置系爭地上
物，難認再抗告人因處分所獲之利益或防免之損害，有大於相對
人因該處分所受之不利益或損害之情形。再抗告人復未提出其他
可供即時調查之證據，以釋明有何因系爭地上物致生重大損害或
急迫危險或其他相類情形，及有通行系爭土地必要之定暫時狀態
處分原因，無從命其以擔保補足之。從而，再抗告人聲請本件定
暫時狀態之處分，為無理由，應予駁回。因而維持臺北地院之裁
定，以裁定駁回再抗告人之抗告，經核於法並無違誤。再抗告論
旨，指摘原裁定適用法規顯有錯誤，聲明廢棄，自無理由。末查
，再抗告人於再抗告程序主張依臺北市立聯合醫院於民國111年4
月20日出具之診斷證明書，可知21號房屋居民即再抗告人凌松柏
已不良於行，須使用背架輔助，情況業已危險急迫；且依臺北地
院於同年5 月27日就本案訴訟所為之勘驗筆錄，足見凌松柏之住
處僅有其房屋門口右側之唯一出入口；又其於同年6 月28日收受
騰竣公司委託營造廠所發函文，表示該營造廠承造於系爭土地之
興建房屋工程，因該工程施工中，21號房屋居民將無法進出，僅
提供1.5 米之臨時鐵板方式予該房屋居民進出等語，事涉公共安
全及凌松柏之居住權益，應認再抗告人已就定暫時狀態處分之原
因釋明完竣云云，並提出上開診斷證明書、勘驗筆錄及函文為證
，乃屬新攻擊方法及證據，非再抗告程序所得審究，併予敘明。
據上論結，本件再抗告為無理由。依民事訴訟法第495條之1第 2
項、第481條、第449條第1項、第95條、第78條，裁定如主文。
中    華    民    國   111    年    8     月    4     日
                      最高法院民事第五庭
                          審判長法官  袁  靜  文  
                                法官  林  金  吾  
                                法官  陳  靜  芬  
                                法官  石  有  為  
                                法官  許  秀  芬  
本件正本證明與原本無異
                                      書  記  官
中    華    民    國   111    年    8     月    18    日